【裁判字號】    97,易,461
【裁判日期】    970430
【裁判案由】    竊盜
【裁判全文】
臺灣高雄地方法院刑事判決               97年度易字第461號
公  訴  人  臺灣高雄地方法院檢察署檢察官
被      告  乙○○
                      樓之3
                    （現於臺灣高雄第二監獄另案執行中）
            丁○○
上列被告因竊盜案件，經檢察官提起公訴（97年度偵字第3411號
），本院判決如下：
    主    文
乙○○、丁○○共同犯攜帶兇器竊盜罪，乙○○處有期徒刑捌月
；丁○○處有期徒刑陸月，如易科罰金，以新台幣壹仟元折算壹
日。扣案如附表所示之物，均沒收。
    事    實
一、乙○○前於民國93年間因竊盜案件，經本院以93年度簡字第
    6433號判決判處有期徒刑10月，緩刑3 年確定（緩刑期間尚
    未屆滿，不構成累犯），其與丁○○有同居關係，2 人因丁○○父親中風住院缺錢花用，乃由乙○○駕駛車牌號碼8002
    -QS 自小客車，攜帶乙○○所有、客觀上足以對人之身體、
    生命、安全構成威脅，而可供兇器使用如附表所示之梅花板
    手、螺絲起子、破壞剪、固定鉗等物，於97年1 月23 日 上
    午6 、7 時許，搭載丁○○外出，旋於同（23）日上午7 時
    45分許，行經高雄縣茄萣鄉○○村○○路35號前，發現無人
    注意之際，共同意圖為自己不法之所有，基於竊盜他人財物
    之犯意聯絡，由丁○○提議並於車上把風，推由乙○○下車
    以車上工具著手竊取丙○○保管（登記友人張娸姿所有）之
    車號YL-1692 號自小客車（廂型車）底之觸媒轉換器，得手
    後正欲離開現場之際，適為丙○○返家發覺，丙○○乃站在
    乙○○駕駛之車號8002-QS 自小客車前方，喝令乙○○與丁○○2 人下車，乙○○見行跡敗漏，乃欲駕車離去（惟並無
    脫免逮捕施以強暴、脅迫之意），丙○○見狀即趴在乙○○
    上開自小客車引擎蓋上，並乘機打電話報警，而乙○○一時
    慌張加油前行數十公尺，並緊急停車，致丙○○受有後下背
    及頸部、雙上肢肌肉拉傷疼痛之傷害（傷害部分未據告訴）
    ，乙○○見丙○○不願下車，乃應丙○○要求，倒車回該部
    YL-1692 號自小客車車旁，並下車以工具裝回觸媒轉換器，
    嗣員警據報到場，當場逮捕乙○○與丁○○，並於乙○○上
    開車號8002-QS 自小客車內，扣得如附表所示供其竊盜所用
    及供竊盜預備之工具。
二、案經高雄市政府警察局湖內分局移送臺灣高雄地方法院檢察
    署檢察官偵查起訴。
    理    由
一、證據能力部分：就卷附之(1)證人乙○○（就被告丁○○部分
    ）、丁○○（就被告乙○○部分）、丙○○於檢察官偵訊時
    具結之證述，依現階段刑事訴訟法規定，檢察官係代表國家
    偵查犯罪、實施公訴，依法有訊問被告、證人、鑑定人之權
    ，而實務運作時，檢察官偵查中向被告以外之人所取得之陳
    述，原則上均能遵守法律規定，不致於違法或不當取供，故
    可信度極高，且被告2 人、公訴人於本院審理時表明同意做
    為證據（參本院卷第92頁），並無具體證據證明有何顯不可
    信之情況，且與本案待證事實相關，依刑事訴訟法第159 條
    之1 第2 項規定，自得為證據。(2)高雄縣政府警察局湖內分
    局之搜索扣押筆錄、扣押物品收據及目錄表（如附表所示之
    物品）、丙○○之贓物認領保管單、高新醫院診斷證明書、
    97年1 月23日通聯紀錄各1 份等資料，均屬被告以外之人於
    審判外之傳聞證據，被告2 人、公訴人於審理時均表示同意
    作為證據，本院審酌該等言詞、書面陳述作成之情形均屬正
    常，並無任何不法或不當之情形，且與待證事實有關聯性，
    認適當作為證據，依刑事訴訟法第159 條之5 第1 項規定，
    認均具有證據能力。(3)本案現場照片18紙，係傳達照相當時
    現場情況，而透過照片傳達情形與現場實況在內容上之一致
    性，透過機械之正確性加以保障，即照片並不存在人對現實
    情形之知覺、記憶所經常發生的表現錯誤，是照片之性質係
    非供述證據，並無傳聞法則之適用，且亦別無證據證明上開
    照片有經偽造、變造或不法之情形，自有證據能力。
二、訊據被告乙○○對於上開攜帶工具竊盜之事實，坦承不諱；
    被告丁○○否認共同竊盜犯行，辯稱：伊沒有下車竊盜，伊
    當時在車上看報紙，只知乙○○下車而已，但沒有注意乙○○要下車去偷東西，也沒有提議要乙○○去偷等語。經查：
  (一)被告乙○○上開自白，核與丁○○、被害人丙○○於警詢、
    檢察官偵訊中之證述相符屬實，且有上開湖內分局搜索扣押
    筆錄、扣押物品收據及目錄表、丙○○之贓物認領保管單、
    高新醫院診斷證明書、97年1 月23日通聯紀錄各1 份以及現
    場照片18紙在卷可稽，並有如附表所示供被告乙○○竊盜所
    用、供竊盜預備之各項器物扣案足憑。再被告乙○○雖於本
    院審理時辯稱：丙○○到場時，該部YL-1692 號車底下觸媒
    轉換器還在車上，伊尚未得手，有一邊已經掉下來，另一邊
    螺絲還沒掉下來，伊並沒有拿走等語（參本院卷第87、92
    頁），且丁○○於偵查中證稱：伊與乙○○只是看一看、摸
    一摸而已，沒有拆下來，實際上伊等沒有拿下來等語（參偵
    卷第5 、6 頁），惟證人丙○○於偵查中具結證稱：伊向乙○○說幫伊把東西裝回去，當天乙○○有將觸媒轉換器裝回
    去，伊看到乙○○從他車上拿出工具和觸媒轉換器等語明確
    （參偵卷第32、34、36頁），並於本院審理時為相同意旨證
    述明確（參本院卷第89頁），並參諸被告乙○○於起訴本院
    訊問時供承：竊盜時伊車尾正對著YL-1692 號車尾；是伊下
    去拆的，當時伊也有將車退回來，將東西裝回去等語明確（
    參本院卷第15、17頁）；且被告丁○○於本院準備程序供述
    ：乙○○後來有將觸媒轉換器裝回去等語明確（參本院卷第
    53、54頁），印證相符，則被告乙○○確屬竊盜既遂，是其
    上開所辯，核與卷內積極證據有悖，尚無可信。
  (二)再就被告丁○○共同竊盜犯行，證人乙○○於檢察官偵訊具
    結證稱：她知道該廂型車有觸媒轉換器，伊等經過該處，丁○○說那部廂型車好像有觸媒轉換器等語明確（參偵卷第4
    頁），其再於本院審理時供證：伊要去偷竊時，有告訴丁○○伊要下車去竊盜，伊叫丁○○在車上注意看有無他人走過
    來等語明確（參本院卷第51頁），參諸被告丁○○於偵訊時
    坦承：（何人提議要偷？）是伊，是因為伊父親中風缺錢，
    且該車看起來像報廢車，伊叫乙○○下去看，他看一看，跟
    伊說有車牌；伊只有跟乙○○偷這一次，因伊一直跟他說伊
    父親中風，需要錢等語明確（參偵卷第5 、6 頁），與乙○○上開證述，印證相符，堪以採信。被告丁○○雖於本院審
    理時以上開情詞置辯，惟其同時坦承：伊警詢時，警察有唸
    法定告知三項權利，伊有在上面簽名；檢察官也有唸上開權
    利，偵訊時伊確實有講跟乙○○去偷這一次，因伊父親中風
    缺錢；丙○○當時有說如果伊等將他車子回復原狀，他願意
    原諒伊等，後來乙○○也有將他車子回復等語明確（參本院
    卷第98、99頁），就其等因缺錢而起意行竊供述已明，是其
    於審理中翻異之詞，尚無可信。
  (三)再被告乙○○雖於審理時證稱：當初伊偵訊時之陳述，是以
    為這樣可以交保，其實伊只是下車小便，沒有叫丁○○要注
    意看；且丁○○是想替伊分攤一些罪，才於偵訊時為上開陳
    述等語。且被告丁○○於本院復辯稱：伊之所以在偵訊說是
    伊提議叫乙○○下車看該部YL-1692 號車底觸媒轉換器等語
    ，是因伊想說自己沒有前科，這樣說，乙○○應該會無罪云
    云。惟：(1)被告乙○○於偵訊時除坦承自己下車行竊外，尚
    另證述：伊等經過該處時，丁○○說那部廂型車好像有觸媒
    轉換器等語，而直接證述藍金連涉犯本件犯行，此與其自己
    得否交保、丁○○能否幫伊分攤罪責並無關聯。又乙○○經
    本院訊問准予羈押改期後，復於準備程序供證：伊要下去偷
    竊時有告訴丁○○，叫丁○○在車上注意看有無他人走過來
    等語明確，印證相符，堪認被告乙○○就此翻異證述不實，
    核屬迴護之詞，即無可信。(2)自被告丁○○於偵訊時供承：
    是伊提議叫乙○○下車看有無觸媒轉換器等詞觀之，其等顯
    屬共犯，一般人尚能理解並不得因此供述使乙○○卸免刑責
    ；且被告丁○○辯稱：伊想說叫乙○○去偷罪較重，所以乙○○可以無罪云云，亦與社會正常健全觀念迴異，所辯自無
    可信。(3)何況被告丁○○於本院審理時供承：是因乙○○還
    在緩刑中，且小孩與伊父親沒人照顧，現在乙○○家人不理
    伊，伊不要幫乙○○頂罪，伊想說沒有前科應該會沒罪等語
    （參本院卷第52、97頁），參以被告乙○○於審理時證稱：
    伊所駕小客車後行李箱就放該扣案工具，平常伊載丁○○外
    出，有時就將嬰兒用品放在後行李箱，嬰兒用品都由丁○○
    準備等語明確（參本院卷第86、87頁），而本案警方自該車
    後行李箱扣獲另觸媒轉換器3 只（與本案無關），則被告丁○○自無諉稱不知之理，足見其等本案所為係預謀竊取觸媒
    轉換器明確，被告丁○○所辯，顯係飾卸之詞，即無可採。
  (四)綜上所述，被告2 人確有本件竊盜行為，事證明確，犯行堪
    以認定，依法應予論科。
三、按刑法第321 條第1 項第3 款之攜帶兇器竊盜罪，係以行為
    人攜帶兇器竊盜為其加重條件，此所謂兇器，其種類並無限
    制，凡客觀上足對人之生命、身體、安全構成威脅，具有危
    險性之兇器均屬之，且祇須行竊時攜帶此種具有危險性之兇
    器為已足，並不以攜帶之初有行兇之意圖為必要，且不以取
    出兇器犯之為必要（最高法院79年台上字第5253號判例、94
    年度台上字第3149號判決意旨參照）。本件被告乙○○車上
    裝載扣案如附表所示各種剪刀、扳手、鉗子、起子、拔釘器
    、千斤頂等物（手電筒除外）能用之剪斷、旋轉、鬆緊各種
    螺絲、釘器、轉軸、觸媒轉換器或支撐車身等金屬器物，均
    為鐵製、不銹鋼製，質地堅硬、形狀尖銳，客觀上足對人之
    生命、身體安全構成威脅，具有危險性，自屬兇器無訛。被
    告乙○○、丁○○於上開時地，攜帶兇器竊得觸媒轉換器1
    只既遂，核其等所為，均係犯刑法第321 條第1 項第3 款之
    攜帶兇器竊盜罪。被告2 人上開犯行，互有犯意聯絡、行為
    分擔，應論以共同正犯。爰審酌被告2 人不知尊重他人之財
    產權，攜帶兇器竊盜，危害治安及善良風俗，均屬不該，且
    被告乙○○前有竊盜前科，尚在緩刑期間，不知悔改，仍再
    度犯之，惡性匪淺，而被害人警詢失竊財物價值約8 千元，
    惟念及被告乙○○為下手行竊之人，惡性較重，但犯後坦承
    犯行，所竊觸媒轉換器已非新品，價值非重，已經警發還被
    害人領回，而被告丁○○為在場把風之人，且前無犯罪科刑
    前科紀錄，有台灣高等法院被告前案紀錄表在卷足參，堪認
    素行尚可，本案係因一時失慮鋌而走險等一切情狀，分別量
    處如主文所示之刑，並斟酌被告丁○○犯案情節、警詢家境
    貧寒，併諭知易科罰金之折算標準，以資懲儆。又本件被告
    2 人犯罪時間是在96年4 月25日以後，不符合中華民國九十
    六年罪犯減刑條例所定之減刑條件，併予敘明。
四、至扣案如附表所示之物，均被告乙○○所有之物，且乙○○
    係將所駕車輛車尾，正對著該YL-1692 號車車尾停車，並下
    車竊得觸媒轉換器等情明確，雖其辯稱僅持梅花板手、加壓
    扳手、開口扳手各1 支行竊等語，惟其餘各項鐵製、鋼製等
    器物（含手電筒）均係放置車尾後行李箱內，方便供其行竊
    所需隨時取用之物，業經被告於本院供承在卷（參本院卷第
    15、94頁），係被告所有供其本件竊盜所用、供竊盜預備之
    物，依刑法第38條第1 項第2 款規定，併應諭知均沒收。另
    員警於被告所駕車輛後行李箱另扣獲之觸媒轉換器3 只，與
    被告2 人本件竊盜犯罪無關，爰不予宣告沒收，附此敘明。
據上論結，應依刑事訴訟法第299 條第1 項前段，刑法第28條、
第321 條第1 項第3 款、第41條第1 項前段、第38條第1 項第2
款，判決如主文。
本案經檢察官甲○○到庭執行職務。
中    華    民    國    97    年    4     月    30    日
                  刑事第三庭    法  官  李昆南
以上正本證明與原本無異。
如不服本判決應於收受本判決後10日內向本院提出上訴書狀，並
應敘述具體理由，如未敘述上訴理由者，應於上訴期間屆滿後20
日內補提理由書狀於本院（均須按他造當事人之人數附繕本）「
切勿逕送上級法院」。
中    華    民    國    97    年    4     月    30    日
                                書記官  黃美玲
附表：（扣案應沒收之物品）
    編號千斤頂1 組、梅花板手16支、管子鉗2 支、螺
    絲起子3 支、加壓板手4 支、板手套筒16個、開口板
    手10支、固定鉗2 支、破壞剪1 支、老虎鉗1 支、
    六角板手1 組、剪刀1 把、手電筒1 個、拔釘器1 支
    、斜口鉗1 支等物。
附錄本判決論罪之法條：
刑法第321條（加重竊盜罪）
犯竊盜罪而有左列情形之一者，處6 月以上、5 年以下有期徒刑
：三  攜帶兇器而犯之者。


司法院資訊處製作；財團法人民間司法改革基金會備份。
